臺灣桃園地方法院民事判決　　　　　　　96年度重訴字第69號
原　　　告　丙○○
訴訟代理人　高宏文律師
被　　　告　乙○○
上列當事人間請求損害賠償事件，於民國96年11月13日言詞辯論
終結，本院判決如下：
    主  文
原告之訴及假執行之聲請駁回。
訴訟費用由原告負擔。
    事實及理由
一、本件原告起訴主張：原告於民國96年1月25日晚間9時25分許
    ，因飲用酒類用品不能駕車，遂要求訴外人蔡秋雯駕駛原告
    所有車牌號碼ZP-9338 號自用小客車搭載原告，行經桃園縣
    八德市○○路263 號前，不慎與一輛營業大貨車發生擦撞，
    經報警處理後，原告連同肇事雙方當事人即被桃園縣警察局
    八德分局高明派出所之警員帶回所內續行處理時，因原告先
    前飲用酒類用品而測試有酒精反應，反被告知其因酒醉駕車
    肇事，已觸犯刑事法公共危險罪章之罪，而蔡秋雯為原告頂
    罪，業亦已觸法等情，原告不滿警員未採納其辯解否認上開
    飲酒駕車之犯行，而與辦事警員發生不快。不料，其後於辦
    事警員續為偵辦本件車禍所涉案件時，被告在未經原告同意
    下，疑似主動通知新聞媒體到該派出所內採訪原告，經其表
    明拒絕受訪後，被告身為該派出所主管，卻未適時阻止新聞
    媒體繼續拍攝及採訪，反在違反刑事訴訟法第245 條偵查不
    公開之規定，及憑個人主觀之認定事實情況下，主動向新聞
    媒體透露本件車禍所涉案件之偵查內容，略以：「為替丙○○頂罪，肇事後蔡女（指蔡秋雯）與丙○○互換位置，一口
    承認是她肇事。但警方說，他們換位置過程，當場被看得一
    清二楚，卻矢口否認。偵訊時，兩人保持沉默，三緘其口，
    蔡女只堅稱自己是丙○○信徒，為了討論佛法而同居，而非
    夫婦。」，此有原告提出新聞紙之報導可按，致新聞媒體恣
    意刊載原告當日之行為及所涉案件，而以「流氓和尚，貪色
    酒駕打小孩」、「火爆和尚酒駕，要同車女友頂罪」、「架
    裟男開BNW 肇事，女友頂罪」等標題為不利原告之不實報導
    ，已侵害原告之名譽甚鉅，是被告違反偵查不公開之行為與
    原告之名譽受損間，自有相當因果關係存在，應負侵權行為
    損害賠償責任。原告原為桃園市金剛準提禪心佛壇之釋法定
    ，乃街坊鄰居所熟識，且經常往來地方之公眾人士，享有一
    定社會評價及聲譽，經新聞媒體為前述不實報導後，屢遭他
    人非議原告為「流氓和尚」、「貪色酒駕」、「有女友」、
    「要女友頂罪」等不實指摘，造成原告身心受辱程度非輕，
    故請求被告賠償精神慰撫金新台幣（下同）700 萬元，並將
    附表所示道歉啟事內容刊載新聞紙以回復原告名譽。為此，
    爰依民法第18條、第184條、第188條、第195 條之規定，提
    起本件訴訟，並聲明：(一)被告應給付原告700 萬元，及自起
    訴狀繕本送達之翌日起至清償日止，按週年利率5%計算之利
    息。(二)被告應將如附表所示之道歉啟事，以6 號字體刊載於
    中國時報、自由時報、蘋果日報及台灣日報第一版1 日。(三)
    願供擔保，請准為假執行之宣告。
二、被告則以：被告並未於前開時、地，通知新聞媒體到桃園縣
    警察局八德分局高明派出所內採訪原告，甚或對原告為前述
    不實之指摘，且否認證人甲○○本件所述證言為真實等情，
    資為抗辯，並聲明：(一)駁回原告之訴。(二)如受不利判決，願
    供擔保，請准宣告免為假執行。
三、本件原告起訴主張：原告與訴外人於96年1 月25日晚間9 時
    25分許，因涉嫌公共危險等案件，經警帶回桃園縣警察局八
    德分局高明派出所處理；被告為高明派出所之主管；原告與
    訴外人上揭涉嫌案件案情，經記者刊登報紙報導之情，有原
    告提出報紙節本影本為證，並為被告所不爭執，原告此部分
    之主張堪信為真實。
四、本件首應審究為被告是否通知記者到派出所，並告知記者「
    原告與訴外人蔡秋雯涉案情形」？
    原告主張被告通知記者到派出所，並告知記者原告與訴外人
    涉案情形之情，然為被告所否認。經查：證人甲○○到庭證
    稱：（問：96年1 月25日或26日有無到高明派出所？）有，
    我26日早上到那約七點半，是蔡秋雯小姐請我去的，載她的
    小孩去上學。（問：看到什麼事？）看到被告打電話給記者
    ，說這裡有1 個酒駕，看記者要不要過來採訪，後來，中天
    及年代的記者都來了，後來人愈來愈多，我在九點多時，我
    載蔡小姐的小孩去學校上課。（問：記者到場後，你看到什
    麼事？）記者到後，他們有在聊天，但我沒有聽清楚他們的
    談話內容等情（參見本院96年10月9 日言詞辯論筆錄）。證
    人甲○○既未聽見被告有告知記者「原告與訴外人蔡秋雯之
    涉案情節」，則證人甲○○之證言自無法證明被告有告知記
    者原告等人之涉案情形。此外原告復無法舉證以實其說，是
    原告主張被告有告知新聞記者「原告與訴外人之涉案情形」
    使記者報導之情，即難認係真實。
五、綜上所述，本件原告無法證明被告有侵權行為之事實，故原
    告依侵權行為之法律關係請求被告給付原告700 萬元，及自
    起訴狀繕本送達之翌日起至清償日止，按週年利率5%計算之
    利息；被告應將如附表所示之道歉啟事，以6 號字體刊載於
    中國時報、自由時報、蘋果日報及台灣日報等，即無理由，
    應予駁回。原告之訴既經駁回，其假執行之聲請即無所附麗
    ，應併予駁回。
六、本件事證已臻明確，兩造其餘攻擊防禦方法及其他未經援用
    之證據，經斟酌尚無礙於本院前述之認定，無一一論究之必
    要。
七、結論：原告之訴為無理由，依民事訴訟法第78條，判決如主
    文。
中    華    民    國    96    年     11    月    27   日
                       民事第一庭法　官　吳爭奇
附表：
┌───────────────────────────┐
│道歉人桃園縣警察局八德分局高林派出所主管乙○○於民國96│
│年1 月26日凌晨，協同該所員警處理丙○○與蔡秋雯之案件時│
│，違反刑事訴訟程序偵查不公開之規定，向新聞媒體透露該案│
│件之偵查內容，導致新聞媒體對丙○○有不當之報導，損害蘇│
│建全之名譽。道歉人乙○○坦承上開不當言行已藐視法律秩序│
│，犯意至灼，且已具體損及被害人丙○○正常營業維持家計權│
│益及人格名譽，被害人受辱程度非輕，本人乙○○至表歉意！│
│特刊登新聞紙向被害人丙○○公開致歉並公告社會大眾週知，│
│俾便藉此回復被害人丙○○之聲譽，庶免再遭致誤解並公開保│
│證今後絕不再犯，又道歉人對前述侵害權益等不理性之言行已│
│深切自我反省並改正，特此啟事如上，以昭公信。          │
└───────────────────────────┘
上為正本係照原本作成。
如對本判決上訴，須於判決送達後20日內向本院提出上訴狀。
中　  華　　民　　國　　96　　年　 　11 　 月　　28 　日
                                 書記官  梁麗雲
